【裁判字號】    99,簡抗,6
【裁判日期】    990720
【裁判案由】    債務人異議之訴
【裁判全文】
臺灣嘉義地方法院民事裁定  99年度簡抗字第6號
抗  告  人  甲○○
相  對  人  乙○○
上列當事人間債務人異議之訴事件，抗告人對於民國99年5月28
日本院嘉義簡易庭99年度嘉簡字第152號駁回上訴裁定，提起抗
告，本院裁定如下：
    主  文
抗告駁回。
抗告費用由抗告人負擔。
    理  由
一、按對於簡易訴訟事件提起第二審上訴，應於第一審判決送達
    後20日之不變期間內為之；提起上訴如逾上訴期間者，原第
    一審法院應以裁定駁回之，此觀民事訴訟法第436條之1 第3
    項、第440條、第442條第1 項之規定即明。又送達於應受送
    達人之住居所、事務所或營業所行之；送達於住居所、事務
    所或營業所不獲會晤應受送達人者，得將文書付與有辨別事
    理能力之同居人或受僱人，是以文書倘已付與有辨別事理能
    力之同居人或受僱人，即生送達之效力，同法第136 條第1
    項前段、第137 條第1 項定有明文。
二、抗告意旨略以：抗告人前電詢承辦書記官上訴期間為何日？
    民國99年5 月25日是否確定不會逾期，經承辦書記官回稱「
    25日確定」，豈料上訴人寫妥上訴狀於同年月24日寄出，卻
    因逾越上訴期間遭裁定駁回。對此承辦書記官則表示其意指
    判決確定日期，而非得提出上訴期間日期。抗告人並非法務
    專業人士，是因書記官給予之錯誤回應導致遲延上訴。請鈞
    院明察。並聲明：(一)原裁定廢棄。(二)程序費用及抗告費用均
    由相對人負擔。
三、本院之判斷：
(一)、查抗告人與相對人間債務人異議之訴事件，於99年4月21 日
    宣判，判決正本於同年月28日由抗告人住所大廈管理員蓋章
    收受，有送達證書在卷可憑（原審卷第42頁），堪信為真。
    則上訴期間自送達判決翌日即自同年月29日起算20日之不變
    期間，加計在途期間4 日（抗告人居住於台北縣林口鄉，依
    司法院頒布之法院訴訟當事人在途期間標準為4 日）計之。
    又前開期間之末日即同年5 月22日適為休息日，依民事訴訟
    法第161條準用民法第122條規定以休息日之次日代之，是本
    件上訴期間算至同年月24日即已屆滿。抗告人遲至同年月25
    日始行提起上訴，此有本院收文章可證，已逾上訴期間，其
    上訴自非合法，揆諸首開規定，原審駁回抗告人之上訴，並
    無違誤。
(二)、至於抗告意旨所謂因書記官給予之錯誤回應導致遲延上訴云
    云。按當事人或代理人，因天災或其他不應歸責於己之事由
    ，遲誤不變期間者，於其原因消滅後十日內，得聲請回復原
    狀。因遲誤上訴或抗告期間而聲請回復原狀者，應以書狀向
    為裁判之原法院為之。遲誤期間之原因及其消滅時期，應於
    書狀內表明並釋明之。聲請回復原狀，應同時補行期間內應
    為之訴訟行為。民事訴訟法第164條第1 項、第165條分別定
    有明文。所謂不應歸責於己之事由，雖不以天災以外之不可
    抗力為限，但總以事出意外，以通常人之注意不能預見或不
    可避免之事由，方足當之。（最高法院87 年度台聲字第366
    號裁定意旨參照）。查本件抗告人迄今均未就遲誤不變期間
    情事聲請回復原狀，有原審全案卷證可稽，則抗告人是否因
    不應歸責於己之事由致遲誤上訴不變期間，本應依前揭法律
    規定聲請回復原狀，與上訴程式是否合法無涉，尤非本件抗
    告程式所得審認。另查，承辦書記官是否誤算上訴期間，抑
    或抗告人誤解承辦書記官陳述，本非無審究餘地。退言之，
    縱認抗告人所述為真，原審判決既載明僅得於判決送達後（
    即99年4 月28日）20日內提起上訴，抗告人遲至同年5 月25
    日始行提起上訴，以通常人之注意當無不能預見遲延上訴情
    事，揆諸前揭法律說明，即難謂該項遲誤非應歸責於己之事
    由。抗告論旨，執以指摘原裁定不當，聲明廢棄，非有理由
    。
四、據上論結，本件抗告為無理由，依民事訴訟法第436條之1第
    3項、第495條之1第1項、第449條第1項、第95條、第78條，
    裁定如主文。
中    華    民    國    99    年    7     月    20    日
                民事第二庭審判長法  官  曾文欣
                                法  官  柯月美
                                法  官  林中如
上列正本與原本無異。
本裁定不得再抗告。
中    華    民    國    99    年    7     月    21    日
                                書記官  李彩娥

司法院資訊處製作；財團法人民間司法改革基金會備份。
